臺灣橋頭地方法院民事判決
111年度岡簡字第159號
原      告  潘柏丞  


被      告  陳翰馴  
訴訟代理人  林立凡  
上列當事人間請求侵權行為損害賠償事件，本院於民國111年7月
7日言詞辯論終結，判決如下：
    主  文
被告應給付原告新臺幣169,151元，及自民國111年6月9日起至清
償日止，按週年利率百分之5計算之利息。
原告其餘之訴駁回。
訴訟費用由被告負擔其四分之三，餘由原告負擔。
本判決原告勝訴部分得假執行。但被告如以新臺幣169,151元為
原告預供擔保，得免為假執行。
    事實及理由
一、原告主張：被告於民國111年1月29日11時15分許，駕駛車牌
    號碼000-0000號自用小客車，行經國道1號349.2公里處北側
    向岡山北向入匝道口，因未注意車前狀態，自後追撞由原告
    原告所有並駕駛之車牌號碼000-0000號自用小客車（下稱系
    爭車輛），致系爭車輛受損，被告應負全部過失責任。系爭
    車輛必要修復費用新臺幣（下同）120,630元（含零件54,27
    7元，其為鈑金、烤漆、工資費用），並受有系爭車輛交易
    價值減損9萬元及鑑定費用7,000元之損害。依民法第184條
    第1項前段、第191條之2等規定，請求被告負損害賠償責任
    等語。並聲明：被告應給付原告217,630元，及自起訴狀繕
    本送達翌日起至清償日止，按週年利率百分之5計算之利息
    。
二、被告則以：修理費用部分，應予折舊。另系爭車輛並沒有交
    易，價值即無減損等語。並聲明：原告之訴駁回。
三、本院得心證之理由：
  ㈠原告主張被告駕車自後追撞系爭車輛，致系爭車輛受損之事
    實，業據原告提出與所述相符之系爭車輛行車執照、原告馮
    汽車駕駛執照、道路交通事故現場圖、道路交通事故初步分
    析研判表、匯豐汽車估價單、高雄市汽車商業同業公會函暨
    鑑定報告表與收據等件影本為證（本院卷11至43頁），並經
    本院調閱內政部警政署國道公路警察局第五公路警察大隊調
    取A3類交路交通事故調查卷宗附卷可憑（本院卷第59-75頁)
    ，此部分事實，堪信為真實。
　㈡按因故意或過失，不法侵害他人之權利者，負損害賠償責任
    ；汽車、機車或其他非依軌道行駛之動力車輛，在使用中加
    損害於他人者，駕駛人應賠償因此所生之損害，民法第184
    條第1項前段、第191條之2前段分別定有明文。又汽車在同
    一車道行駛時，除擬超越前車外，後車與前車之間應保持隨
    時可以煞停之距離，不得任意以迫近或其他方式，迫使前車
    讓道；汽車行駛時，駕駛人應注意車前狀況及兩車並行之間
    隔，並隨時採取必要之安全措施，不得在道路上蛇行，或以
    其他危險方式駕車，道路交通安全規則第94條第1項及第3項
    亦有明定。被告駕駛自用小客車行經車禍肇事地點時，行駛
    在原告駕駛系爭車輛之後，本應注意車前狀況，隨時採取必
    要之安全措施，並應保持隨時可以煞停之距離，而依當時天
    候等狀況，並無不能注意之情事，未保持隨時可以煞停之距
    離，復未注意車前狀況，自後追撞原告駕駛之系爭車輛，致
    系爭車輛受有損害，被告就本件車禍之發生應負全部過失責
    任。又被告之過失行為與系爭車輛所受損害間，具有相當因
    果關係，是被告自應負損害賠償責任。茲就原告主張其所受
    損害項目及金額是否可採，分述如下：
  ⒈維修費用：按不法毀損他人之物者，被害人得請求賠償其物
　　因毀損所減少之價額；而負損害賠償責任者，除法律另有規
　　定或契約另有訂定外，應回復他方損害發生前之原狀，且債
　　權人得請求支付回復原狀所必要之費用，以代回復原狀，民
　　法第196條、第213條第1項、第3項分別定有明文。又物被毀
　　損時，被害人除得依民法第196條請求賠償外，不排除民法
　　第213條至第215條之適用，惟民法第196條之規定即係第213
　　條之法律另有規定，請求賠償物被毀損所減少之價額，得以
　　修復費用為估定之標準，但以必要者為限（如修理材料以新
　　品換舊品，應予折舊）。查系爭車輛遭被告自後追撞，原告
　　已支出維修費用117,383元（依估價單含零件54,277元，其
    餘63,105元為鈑金、烤漆、工資費用），比對原告提出之估
    價單所列維修項目，核與其提出之系爭車輛照片受損害部位
    相符，足信系爭車輛修復費用117,383元，應可採認。又系
    爭車輛係99年6月出廠，此有系爭車輛行車執照附卷可考（
    本院卷11頁），距本件事故發生日即111年1月29日當時，已
    使用約11年7個月，已超過5年耐用年限，因耐用年數已滿，
    不再予以折舊，僅按平均法計算其殘值，是系爭B車之修復
    費用其中零件部分殘值應為9,046元【計算式：54,277元÷(5
    ＋1)≒9,046元，元以下四捨五入】。加計無需扣除折舊之工
    資等費用63,105元，則系爭車輛得請求之費用合計72,151元
    【計算式：9,046元＋63,105元＝72,151元】。逾此部分請求
    ，則屬無據。
  ⒉系爭車輛交易價值減損：
　⑴按不法毀損他人之物者，被害人得請求賠償其物因毀損所減
　　少之價額，民法第196條定有明文。又按物被毀損時，被害
　　人除得依民法第196條請求賠償外，並不排除民法第213條至
　　第215條之適用，依民法第196條請求賠償物被毀損所減少之
　　價額，得以修復費用為估定之標準，但以必要者為限；被害
　　人如能證明其物因毀損所減少之價額，超過必要之修復費用
　　時，就其差額，仍得請求賠償。蓋損害賠償之目的在於填補
　　所生之損害，其應回復者，係損害事故發生前之應有狀態，
　　自應將事故發生後之變動狀況悉數考量在內；故於物被毀損
　　時，被害人除得請求修補或賠償修復費用，以填補技術性貶
　　值之損失而回復物之物理性原狀外，就其物因毀損所減少之
　　交易價值，亦得請求賠償，以填補交易性貶值之損失而回復
　　物之價值性原狀。
　⑵經查，被告過失肇致本件車禍，致系爭車輛因而受損，應就
　　系爭車輛因此減少之交易價值負賠償之責，已如前述，又汽
　　車經高速或重大撞擊後，雖經修復，仍會導致交易價格之減
　　損，揆諸上開規定及最高法院之見解，原告主張系爭車輛因
　　本件事故受損修復後仍有交易價值貶損之損失，即非無據。
　　被告辯稱因系爭車輛未交易，即無價值減損，故毋庸賠償等
    語，並無可採。而系爭車輛經高雄市汽車商業同業公會鑑定
    交易價值減損結果以：系爭車輛，於111年1月29日未發生事
    故值為20萬元，於發生事故修復後之價值為11萬元，減損價
    值為9萬元，有高雄市汽車商業同業公會111年3月3日高市汽
    汽商雄字第198號函記鑑定報告在卷可稽（本院卷27-41頁）
    ，該公會對汽車之交易價格熟稔，有此方面之特別知識、經
    驗，所為鑑價應屬可信。則系爭車輛縱經修復完成，惟與同
    期間之正常市場交易價格相較，已貶值9萬元，堪予認定。
    原告請求被告賠償交易價值減損9萬元，應屬可採。
　⑶末查目前審判實務上，原告為證明因被告侵權行為致系爭車
    輛受有交易性貶值之損害，法院恆要求賠償權利人提出相關
    單位鑑定證明文件，故車輛交易性貶值鑑定費用，可認係被
    害人為證明其所受損害及範圍所必要費用，應納為損害之一
    部分，得請求加害人賠償。從而，原告依侵權行為之法律關
    係，訴請被告賠償鑑定費用7,000元，亦屬可採。
　⒊基上，原告所受損害數額，合計為169,151元【計算式：維修
    費用72,151元＋交易價值減損90,000元＋鑑定費用7,000元＝16
    9,151元】。
四、綜上所述，原告本於侵權行為法律關係，請求被告給付169,
    151元，及自111年6月9日起至清償日止（見本院卷83頁送達
    證述），按週年利率百分之5計算之利息，為有理由，應予
    准許，逾此部分之請求，為無理由，應予駁回。並依職權准
    、免為假執行之宣告。
五、訴訟費用負擔之依據：民事訴訟法第79條。
中　　華　　民　　國　　111 　年　　7 　　月　　28　　日
                  岡山簡易庭  法    官  林揚奇
以上正本係照原本作成。
如不服本判決，應於送達後20日內，向本院提出上訴狀並表明上
訴理由，如於本判決宣示後送達前提起上訴者，應於判決送達後
20日內補提上訴理由書（須附繕本）。
中　　華　　民　　國　　111 　年　　7 　　月　　28　　日
                              書 記 官  陳麗如